臺灣新北地方法院行政訴訟判決
                                      110年度交字第888號
原      告  陳家彥
被      告  新北市政府交通事件裁決處
                    
代  表  人  李忠台（處長）
                    
訴訟代理人  黃曉妍律師

上列當事人間因交通裁決事件，原告不服被告民國110年11月15
日新北裁催字第48-C69B00000號裁決，向本院提起行政訴訟，本
院判決如下：
    主  文
一、原告之訴駁回。
二、訴訟費用新臺幣300元由原告負擔。
    事實及理由
壹、程序方面：
    原告不服被告所為道路交通管理處罰條例第8條之裁決而提
    起撤銷訴訟，依行政訴訟法第237條之1，應適用交通裁決事
    件訴訟程序。本件因卷證資料已經明確，本院依同法第237 
    條之7規定，不經言詞辯論，直接裁判。
貳、實體方面：
一、爭訟概要：
    緣原告（領有職業小客車駕駛執照，但未辦理執業登記）於
    民國（下同）110年8月27日15時17分許，駕駛車牌號碼000-
    0000號營業小客車（下稱系爭車輛）而在新北市○○區縣○○道
    0段0號前（即板橋車站南三門前之「計程車專用區」）停等
    時，為執行交通整理勤務之新北市政府警察局板橋分局交通
    分隊警員以掌上型電腦查得原告未向警察機關辦理計程車執
    業登記，遂以其有「計程車駕駛人未向警察機關辦理領取執
    業登記證即行執業」之違規行為，乃當場填製新北市政府警
    察局掌電字第C69B00000號舉發違反道路交通管理事件通知
    單予以舉發，記載應到案日期為110年9月26日前（原告拒簽
    、拒收，警員已告知應到案時間及處所，且記明於舉發違反
    道路交通管理事件通知單上），並於110年9月3日移送被告
    處理，原告先後於110年9月11日、10月14日到案陳述不服舉
    發。嗣被告認原告駕駛系爭車輛而有「計程車駕駛人未向警
    察機關辦理執業登記領取登記證即執業（有職照）」之違規
    事實，遂依道路交通管理處罰條例第36條第1項及違反道路
    交通管理事件統一裁罰基準表等規定，以110年11月15日新
    北裁催字第48-C69B00000號違反道路交通管理事件裁決書（
    下稱原處分），裁處原告罰鍰新臺幣（下同）1,500元。原
    告不服，遂提起本件行政訴訟。
二、原告起訴主張及聲明：
（一）主張要旨：
   1、本人為車商人員，當天因車子需要送保養，開車去保養廠
      ，順道去板橋火車站接朋友。
　 2、當天開車接朋友家人時，車頂的營業燈（空車燈）已關閉
      ，警察當下過來盤查，我當下表明我是來接家人的，他也
      認同，但是他說在計程車排班格內就不行。我覺得莫名其
      妙，當天我的位置是在板橋火車站南門，就是縣民大道這
      個門，除了排班格裡面，全部都攝影機，紅線臨停都會被
      拍照，不停裡面停哪裡？臺灣在8月時疫情還很嚴重，誰
      會去接客人？我們車行人員有時也要開車出門辦事，難道
      一定要有營業登記證才能開車出門嗎？營業燈關閉就是最
      好的證明。
　 3、疫情期間生活已經很困難了，還被莫名其妙開紅單，希望
      法官做出正確判決。
（二）聲明：原處分撤銷。
三、被告答辯及聲明：
（一）答辯要旨：
   1、依據員警職務報告，員警於擔服交通整理勤務時，於板橋
      車站南三門前見系爭車輛於計程車專用區內停等，經查詢
      原告並未向警察機關辦理執業登記，屬「計程車駕駛人未
      向警察機關辦理執業登記即行執業」之違規，依法舉發並
      無違誤。
   2、被告固以「已關閉營業燈，並非營業行為」等語抗辯；惟
      於車籍資料可知系爭車輛車種為營業小客車，原告於其陳
      述書中亦提及:「本人於8月27日駕駛000-0000去保養，途
      中接到友人電話，去板橋車站接朋友…」，可認原告對其
      有駕駛行為並不否認，且經查詢原告確實無向警察機關辦
      理執業登記之紀錄，核其行為符合內政部警政署77年5月1
      1日警署交字第32101號函意旨（查營業小客車駕駛人執業
      登記證為專屬證明文件之一，凡有駕駛行為，其駕駛車輛
      係營業小客車，則須領取執業登記證並依規定放於車上指
      定插座。本案駕駛營業小客車載運親戚，雖無收費營業行
      為，但卻有『駕駛行為』，且係『駕駛營業小客車』，自應依
      照上開規定領取執業登記證，並置放於車上指定插座。如
      否，可依道路交通管理處罰條例第36條第1項或同條第3項
      之規定予以處罰。），自得依道路交通管理處罰條例第36
      條第1項處罰之；又系爭營業自小客停放地點路面畫有計
      程車專用字樣，並於路旁立有「計程車招呼站」之號牌，
      依新北市計程車招呼站設置管理要點第2點規定:「本要點
      所稱計程車招呼站，係指本府交通局會同相關機關勘查核
      准設立站牌，並利用道路劃設停靠區，以供共同營業區內
      計程車停車候客者。」，即可認其有執業行為，不問營業
      燈裝置是否關閉，本件違規屬實，上揭事實另有員警密錄
      器畫面(檔名「FILE0259.MOV」)可互相勾稽；且原告若要
      接送友人應至旅客接送區停等而非計程車排班區，原告所
      辯「除系爭違規地點外無合適停等區」與一般邏輯不同，
      亦無可採，故被告依道路交通管理處罰條例第36條第1項
      予以裁罰，處分之作成並無違誤，應予維持。
   3、再者，原告既為合法考領汽車駕駛執照之人，有駕駛人基
      本資料為憑，其對上述規定應知之甚詳，並應確實遵守。
      是原告前揭所述，無非單方所執之詞，委無足取。
   4、綜上所述，本件原告之訴為無理由。
（二）聲明：原告之訴駁回。
四、爭點：
　　原告是否有原處分所指「計程車駕駛人未向警察機關辦理執
    業登記領取登記證『即（行）執業』（有職照）」之違規事實
    ？
五、本院的判斷：
（一）前提事實：
　　　爭訟概要欄所載之事實，除原告否認有「執業」之行為外
      ，其餘事實業據原告於起訴狀所不爭執，且有舉發違反道
      路交通管理事件通知單影本1紙、違規查詢報表影本1紙、
      新北市政府交通事件裁決處交通違規案件陳述書影本2紙
      、原處分影本1紙、新北市政府警察局板橋分局111年1月5
      日新北警板交字第1103898808號函影本1紙、職務報告影
      本1紙、計程車駕駛人管理系統-駕駛人資料查詢影本1紙
      、道路交通告發現場示意圖影本1紙、汽車車籍查詢影本1
      紙、駕駛人基本資料影本1紙（見本院卷第53頁、第55頁
      、第57頁、第59頁、第65頁、第69頁至第71頁、第73頁、
      第75頁、第79頁、第81頁）、警員採證錄影擷取畫面10幀
      （見本院卷第72頁、第85頁至第99頁〈單數頁〉）足資佐證
      ，是除原告否認部分外，其餘事實自堪認定。
（二）原告有原處分所指「計程車駕駛人未向警察機關辦理執業
      登記領取登記證『即（行）執業』（有職照）」之違規事實
      ：
   1、應適用之法令：
　  ⑴道路交通管理處罰條例第36條第1項：
      計程車駕駛人，未向警察機關辦理執業登記，領取執業登
      記證，即行執業者，處新臺幣一千五百元以上三千六百元
      以下罰鍰。
　　⑵違反道路交通管理事件統一裁罰基準及處理細則第11條第1
      項第1款：　　　
　　　行為人有本條例之情形者，應填製舉發違反道路交通管理
      事件通知單（以下簡稱通知單），並於被通知人欄予以勾
      記，其通知聯依下列規定辦理：一、當場舉發者，應填記
      駕駛人或行為人姓名、性別、出生年月日、地址、身分證
      統一編號及車主姓名、地址、車牌號碼、車輛種類。被查
      獲之駕駛人或行為人為受處分人時，應於填記通知單後將
      通知聯交付該駕駛人或行為人簽名或蓋章收受之；拒絕簽
      章者，仍應將通知聯交付該駕駛人或行為人收受，並記明
      其事由及交付之時間；拒絕收受者，應告知其應到案時間
      及處所，並記明事由與告知事項，視為已收受。　　　
    ⑶按「本細則依道路交通管理處罰條例第九十二條第四項規
      定訂定之。」、「處理違反道路交通管理事件之程序及統
      一裁罰基準，依本細則之規定辦理。前項統一裁罰基準，
      如附件違反道路交通管理事件統一裁罰基準表。」，違反
      道路交通管理事件統一裁罰基準及處理細則第1條、第2條
      第1項、第2項分別定有明文，是違反道路交通管理事件統
      一裁罰基準及處理細則即係基於法律之授權所訂定，而該
      處理違反道路交通管理事件之統一裁罰基準（即「違反道
      路交通管理事件統一裁罰基準表」）已考量「違反事件」
      、「法條依據」、「法定罰鍰額度或其他處罰」、「違規
      車種類別或違規情節」、「期限內繳納或到案聽候裁決者
      」、「逾越應到案期限30日內，繳納罰鍰或到案聽候裁決
      者」、「逾越應到案期限30日以上60日以內，繳納罰鍰或
      到案聽候裁決者」、「逾越應到案期限60日以上，繳納罰
      鍰或逕行裁決處罰者」等因素，作為裁量之標準，並未違
      反授權之目的及裁量權之本質，是其不僅直接對外發生效
      力，且被告亦應受其拘束而適用之。
   2、查原告（領有職業小客車駕駛執照，但未辦理執業登記）
      於前揭時間，駕駛系爭車輛而在新北市○○區縣○○道0段0號
      前（即板橋車站南三門前之「計程車專用區」）停等時，
      為執行交通整理勤務之新北市政府警察局板橋分局交通分
      隊警員以掌上型電腦查得原告未向警察機關辦理計程車執
      業登記，遂當場填製新北市政府警察局掌電字第C69B0000
      0號舉發違反道路交通管理事件通知單予以舉發，記載應
      到案日期為110年9月26日前（原告拒簽、拒收，警員已告
      知應到案時間及處所，且記明於舉發違反道路交通管理事
      件通知單上），並於110年9月3日移送被告處理，原告先
      後於110年9月11日、10月14日到案陳述不服舉發等情，業
      如前述，是被告據之認原告有「計程車駕駛人未向警察機
      關辦理執業登記領取登記證『即（行）執業』（有職照）」
      之違規事實，乃以原處分裁處原告前揭處罰內容，觀諸前
      開規定，依法洵屬有據。
   3、雖原告執前揭情詞而為主張；惟查：
　　⑴按限制計程車駕駛人需領有執業登記證始得「執業」，就
      其規範目的而言，自不以已載客為限，亦應包沿路招攬乘
      客及停車候客之行為。
　　⑵依前揭警員採證錄影擷取畫面所示，板橋車站南三門前之
      「計程車專用區」劃設清晰易辨，且斯時於系爭車輛之前
      方亦有諸多連貫排班之計程車，而原告亦自承係於該「計
      程車專用區」候客（朋友之家人），是其即有駕駛計程車
      而「執業」之行為，此認定並不因斯時（日間）「營業燈
      」是否關閉而有所不同。　　
（三）本件判決基礎已經明確，兩造其餘的攻擊防禦方法及訴訟
      資料經本院斟酌後，核與判決結果不生影響，無一一論述
      之必要，一併說明。
（四）本件第一審裁判費為300元，所以確定第一審訴訟費用額
      為300元，由原告負擔。
六、結論：原處分並無違誤，原告訴請撤銷為無理由，應予駁回
    。 
　　
中　　華　　民　　國　　111 　年　　3 　　月　　31　　日
                  行政訴訟庭  法  官  陳鴻清
一、上為正本係照原本作成。
二、如不服本判決，應於判決送達後20日內，向本院提出上訴狀
    並表明上訴理由（原判決所違背之法令及其具體內容或依訴
    訟資料可認為原判決有違背法令的具體事實），其未載明上
    訴理由者，應於提出上訴後20日內向本院補提理由書（上訴
    狀及上訴理由書均須按他造人數附繕本，如未按期補提上訴
    理由書，則逕予駁回上訴），並應繳納上訴裁判費新臺幣75
    0元。
                              書記官  李玉秀
中　　華　　民　　國　　111 　年　　3 　　月　　31　　日